【裁判字號】    95,上更(一),72
【裁判日期】    951205
【裁判案由】    違反毒品危害防制條例
【裁判全文】
臺灣高等法院花蓮分院刑事判決      95年度上更(一)字第72號
上  訴  人  臺灣花蓮地方法院檢察署檢察官
上  訴  人
即  被  告  甲○○
選任辯護人  曾泰源律師
上訴人因被告違反毒品危害防制條例案件，不服臺灣花蓮地方法
院中華民國94年11月18日94年度訴字第187號第一審判決（起訴
案號：臺灣花蓮地方法院檢察署94年度偵字第538號），提起上
訴，經判決後由最高法院發回，本院判決如下：
   主  文
原判決關於持有第一級毒品暨定執行刑部分均撤銷。
甲○○販賣第一級毒品，累犯，處無期徒刑，褫奪公權終身。扣
案之第一級毒品海洛因肆包（淨重拾點玖柒公克，扣於游裕英案
件中）沒收銷燬之；扣案之毒品海洛因外包裝重壹點零柒公克沒
收之；未扣案販賣第一級毒品所得新臺幣伍萬元沒收，如全部或
一部不能沒收時，以其財產抵償之。
    事  實
一、甲○○曾因違反麻醉藥品管理條例等案件受有期徒刑之宣告
    及執行，最近一次所犯贓物罪，經法院判處有期徒刑8月，
    於民國（下同）93年4月17日執行完畢。竟不知悔改，復基
    於販賣第一級毒品海洛因營利之犯意，於94年1月10日下午6
    時許，在北迴鐵路不明編號火車行經基隆市境內時，以新台
    幣（下同）5萬元之價格，販賣第一級毒品海洛因3錢予陳龍
    輝。嗣甲○○因販賣毒品為警追緝恐遭查獲，乃於94年2月
    24日，打電話央請游裕英前往花蓮縣花蓮市○○○街51號11
    樓之6甲○○租屋處，將甲○○所有藏放於眼鏡盒中之海洛
    因4包（含袋共重12.04公克，淨重10.97公克）帶走，旋經
    警持搜索票搜索上址，在游裕英之背包中扣得前開海洛因4
    包（扣於游裕英案件中），而查悉上情。
二、案經花蓮縣警察局鳳林分局報告臺灣花蓮地方法院檢察署檢
    察官偵查後起訴。
    理  由
壹、證據能力部分
一、按被告以外之人於檢察事務官、司法警察官或司法警察調查
    中所為之陳述，與審判中不符時，其先前之陳述具有較可信
    之特別情況，且為證明犯罪事實存否所必要者，得為證據，
    刑事訴訟法第159條之2定有明文。本件原審辯護人主張證人
    陳龍輝之警詢筆錄，不具證據能力等語。經查證人陳龍輝於
    原審作證時否認有向被告購買海洛因，雖與其於警詢中所稱
    有向被告購買5萬元海洛因之內容有異。惟證人陳龍輝於警
    詢時所述，係針對警方依法取得之通訊監聽譯文內容加以確
    認；其在偵查中尚證稱：在火車上，被告拿1包軟的（指海
    洛因）給伊等語（偵查卷第130、131頁）；在原審亦承認其
    警詢之陳述係在自由意識下為之，偵查中所提到「軟的」是
    指海洛因無訛（原審卷第131、134頁），足認證人陳龍輝警
    詢時之陳述具有較為可信之特別情況。而其陳述復為證明被
    告有無販賣毒品海洛因之待證事實所必要，應認證人陳龍輝
    警詢筆錄具有證據能力。
二、次按被告以外之人於偵查中向檢察官所為之陳述，除顯有不
    可信之情況者外，得為證據，刑事訴訟法第159條之1第2項
    亦定有明文。查證人陳龍輝於偵查中係以證人之身分而為陳
    述，並無受不當外力干擾之情形，顯無不可信之情況，依法
    得為證據。
貳、認定本案犯罪事實之證據及理由
一、訊據被告甲○○矢口否認有販賣第一級毒品犯行，辯稱：伊
    確實沒有販賣第一級毒品，海洛因是從游裕英身上搜到的，
    並不是伊的云云。
二、經查：
（一）證人陳龍輝在警詢中，經警方告以於94年1月10日17時23
      分37秒，其以0000000000號行動電話與被告以0000000000
      號行動電話通話內容後答稱：「（以上通話內容是否你至
      基隆向甲○○購買毒品通話內容？）是的，我是到基隆向
      他購買毒品。但是我另外向他拿1個2千元的毒品他沒有給
      我」、「（這通電話中你向甲○○購買多少錢的毒品？何
      種毒品？）這次我向他購買5萬元的海洛因毒品」、「（
      在何處交易？如何交付毒品予你？毒品數量多少？）他是
      在火車上交給我海洛因毒品的，是甲○○本人交給我，我
      向他（筆錄誤繕為「也」）買5萬元的海洛因毒品，他給
      我3錢的海洛因」等語明確（偵查卷第62頁）。又證人陳
      龍輝在偵查中經檢察官提示上開監聽譯文後亦結稱：在火
      車上，被告拿1包軟的（指海洛因）給伊等語（偵查卷第
      130、131頁）。於原審復承認其於警詢之陳述係在自由意
      識下為之，偵查中所提到「軟的」是指海洛因無訛（原審
      卷第131、134頁）。足認被告確有販賣第一級毒品海洛因
      予證人陳龍輝之事實。
（二）嗣證人陳龍輝雖在偵查中改稱：「我是跟朋友一起去，他
      是要賣給我朋友」云云（偵查卷第62、63頁）；於原審中
      亦否認被告於94年1月10日有交付1包海洛因給伊，而謂係
      因之前積欠被告10萬元，於93年12月遭被告毆打，所以在
      警詢及偵查中亂講，當天沒有見到被告云云。然原判決認
      定陳龍輝自93年間迄94年2月間，有向被告買受毒品安非
      他命，為被告及陳龍輝所不爭執，被告且已撤回上訴而告
      確定。如陳龍輝確有積欠被告金錢，而於93年12月遭被告
      毆打，豈有繼續向被告購買安非他命之理。再參酌陳龍輝
      之0000000000號行動電話與被告之0000000000號行動電話
      ，在94年1月10日17時7分35秒已有聯絡，同日17時23分37
      秒又有如前述之聯絡。而後在同日18時14 分11秒、22時
      07分03秒之通話內容，經核與陳龍輝警詢所稱：「（以上
      通話內容是否甲○○要你將購買毒品的錢交給綽號阿三男
      子？）是的」之情節相符。緊接著陳龍輝之0000000000號
      行動電話，在同日22時31分54秒、23時22 分05秒，即與
      綽號阿三男子使用之0000000000號行動電話聯絡，內容談
      及陳龍輝將交付綽號阿三男子金錢（超過4千元），陳龍
      輝有答應被告在12點之前交付金錢等語，亦與陳龍輝警詢
      所稱：「（以上通話內容是否綽號阿三男子要向你收取你
      向甲○○購買毒品的款項？）是的」之情節符合。且被告
      在同日23時21分26秒亦有以0000000000號行動電話與陳龍
      輝之0000000000號行動電話聯絡，內容談及陳龍輝已聯絡
      到綽號阿三男子，要拿錢予綽號阿三男子等語，復與陳龍
      輝警詢所稱：「（以上通話內容是否你已將向甲○○購買
      毒品的錢交給綽號阿三男子，甲○○打電話給你通話內容
      ？）是的」之情節吻合（偵查卷第60至66頁）。足認陳龍
      輝翻異前供，顯係迴護被告之詞，無可採信。至於陳龍輝
      於行動電話中向被告所稱：「你再拿一個二千的給我」及
      「這個半處理一下」等語，本院並未採為判決之基礎，與
      本件事實之認定無關，併此敘明。
（三）扣案之海洛因4包（扣於游裕英案件中），經送法務部調
      查局鑑定結果認：送驗白粉4包均含海洛因成分，合計淨
      重10. 97公克（空包裝袋重1.07公克），有該局調科壹字
      第280005589號鑑定通知書1份在卷可查。又證人游裕英於
      偵查中證稱：扣案之海洛因係被告請伊至其租屋處拿的等
      語。核與證人林俊融於原審所證：因伊是被告位於花蓮縣
      花蓮市○○○街51號11樓之6號租屋處之房東，故被告打電
      話告知伊要請游裕英幫忙拿東西，請伊找鎖匠開門等語相
      符。而被告就扣案海洛因係放置於游裕英之背包內之眼鏡
      盒中被查獲，該眼鏡盒為被告所有一情，亦不爭執，足認
      被告確曾請游裕英前往拿取海洛因。再被告於94年2月24
      日在證人顏素秋住處遇警追查而脫逃後，曾以其所使用之
      0000000000號行動電話與使用0000000000號行動電話之女
      子通話稱：「我現在家裡還有男的3個，女的2個，等一下
      和小牛（按即游裕英）見面，再問小牛一下」等語，而被
      告於原審亦不否認曾請證人游裕英將其眼鏡盒拿出來交予
      伊（原審卷第138頁）。倘非被告明知眼鏡盒中藏放海洛
      因，又豈會大費周章請林俊融找鎖匠開門，只為請游裕英
      將眼鏡盒拿出來？足證扣案海洛因為被告所有而放置於眼
      鏡盒中藏放在其租屋處。被告所辯前開海洛因為游裕英所
      有，與其無關云云，亦不足採信。
（四）再毒品買賣，係屬嚴重違法行為，非可公然為之，故其交
      易價格每因買賣雙方關係之深淺、買賣之數量、貨源是否
      充裕、查緝是否嚴緊及其取得成本之高低等因素而有不同
      ，非可一概而論。而販賣之利得，除販賣者坦承之外，實
      難查得實情，惟販賣海洛因犯行之法定刑度甚重，係眾所
      週知之事實，依一般經驗法則，販賣海洛因者鋌而走險，
      苟非意在營利，所為何來？是本院雖因被告矢口否認其有
      販賣第一級毒品海洛因犯行，致無法查得其販賣海洛因之
      價差，惟依上述說明，被告具有營利之意圖，仍堪認定。
      綜上所述，被告所辯應屬卸責之詞，不足採信。本件事證
      明確，被告犯行堪以認定。
參、論罪科刑之理由
一、核被告所為，係犯毒品危害防制條例第4條第1項之販賣第一
    級毒品海洛因罪。被告為販賣海洛因而持有海洛因之低度行
    為，為販賣之高度行為所吸收，不另論罪。又被告如事實欄
    所示之前科，有臺灣高等法院被告前案紀錄表1份在卷可參
    其於受有期徒刑執行完畢後，5年以內再故意犯本件有期徒
    刑以上之罪，不論依修正前之刑法第47條，或修正後之刑法
    第47條第1項之規定，均構成累犯，對被告而言並無有利或
    不利之情形，自不生新舊法比較之問題，應逕依修正前之刑
    法第47條，論以累犯，依法就罰金刑部分加重其刑（因法定
    刑死刑、無期徒刑不得加重）。
二、原審就被告此部分犯行，僅論處持有第一級毒品海洛因罪，
    尚有未當。被告上訴否認有此部分犯罪，雖無理由；惟檢察
    官上訴指摘原判決此部分不當，則有理由，應由本院連同定
    執行刑部分撤銷改判。爰審酌被告有麻醉藥品、贓物等前科
    記錄，素行不佳，有上開刑案紀錄可稽，猶不知克制，故態
    復萌，無視國家對於杜絕毒品犯罪之禁令，為圖私利不惜販
    賣毒品，侵害社會法益甚鉅，復審酌被告販賣之次數及數量
    ，犯罪後態度等一切情況，量處如主文第2項所示之刑，並
    依刑法第37條第1項之規定宣告褫奪公權終身。
三、另扣案之第一級毒品海洛因4包（淨重10.97公克，扣於游裕
    英案件中），屬毒品危害防制條例所定之第一級毒品，應依
    毒品危害防制條例第18條第1項前段之規定，宣告沒收銷燬
    之。毒品海洛因外包裝重1.07公克，為被告所有供犯罪所用
    之物，應依毒品危害防制條例第19條第1項之規定沒收之。
    再被告販賣毒品予證人陳龍輝得款5萬元，其販賣所得亦應
    依毒品危害防制條例第19條第1項之規定沒收之，如全部或
    一部不能沒收時以其財產抵償之。至其餘扣案物品，並無證
    據足認與本件犯罪有關，故不為沒收之諭知。
肆、證人陳龍輝先後於偵查中及原審中具結，惟針對有無向被告
    購買海洛因一情為相反之陳述，已涉犯偽證罪嫌，應由檢察
    官另行依法偵辦，併予敘明。
據上論斷，應依刑事訴訟法第369條第1項前段、第364條、第299
條第1項前段，毒品危害防制條例第4條第1項、第18條第1項前段
、第19條第1項，刑法第11條、第37條第1項，修正前第47條，判
決如主文。
本案經檢察官乙○○到庭執行職務。
中    華    民    國    95    年    12    月    5     日
                  刑事庭審判長法  官     謝 志 揚
                              法  官     賴 淳 良
                              法  官     林 慶 煙
以上正本證明與原本無異。
如不服本判決，應於送達後十日內，向本院提出上訴狀。其未敘
述理由者，並應於提出上訴狀後十日內向本院補提理由狀 (須附
繕本)。
                              書記官     林 明 智
中    華    民    國    95    年    12    月    5     日
附錄    本判決論罪科刑法條：
毒品危害防制條例第4條
製造、運輸、販賣第一級毒品者，處死刑或無期徒刑；處無期徒
刑者，得併科新臺幣 1 千萬元以下罰金。
製造、運輸、販賣第二級毒品者，處無期徒刑或 7 年以上有期徒
刑，得併科新臺幣 7 百萬元以下罰金。
製造、運輸、販賣第三級毒品者，處 5 年以上有期徒刑，得併科
新臺幣 5 百萬元以下罰金。
製造、運輸、販賣第四級毒品者，處 3 年以上 10 年以下有期徒
刑，得併科新臺幣 3 百萬元以下罰金。
製造、運輸、販賣專供製造或施用毒品之器具者，處 1 年以上 7
年以下有期徒刑，得併科新臺幣 1 百萬元以下罰金。
前五項之未遂犯罰之。
毒品危害防制條例第18條
查獲之第一、二級毒品及專供製造或施用第一、二級毒品之器具
，不問屬於犯人與否，均沒收銷燬之；查獲之第三、四級毒品及
製造或施用毒品之器具，無正當理由而擅自持有者，均沒入銷燬
之。但合於醫藥、研究或訓練之用者，得不予銷燬。
前項合於醫藥、研究或訓練用毒品或器具之管理辦法，由法務部
會同行政院衛生署定之。
毒品危害防制條例第19條
犯第 4 條至第 9 條、第 12 條、第 13 條或第 14 條第 1 項、
第2項之罪者，其供犯罪所用或因犯罪所得之財物，均沒收之，
如全部或一部不能沒收時，追徵其價額或以其財產抵償之。
為保全前項價額之追徵或以財產抵償，得於必要範圍內扣押其財
產。
犯第 4 條之罪所使用之水、陸、空交通工具沒收之。


司法院資訊處製作；財團法人民間司法改革基金會備份。
